【裁判字號】    98,消債更更,6
【裁判日期】    981019
【裁判案由】    更生事件
【裁判全文】
臺灣雲林地方法院民事裁定           98年度消債更更字第6號
債  務  人  甲○○
代  理  人  徐明珠律師
債  權  人  彰化商業銀行股份有限公司
法定代理人  乙○○
上列當事人聲請消費者債務清理事件，本院裁定如下：
    主  文
更生及保全處分之聲請均駁回。
聲請費用由聲請人負擔。
    理  由
一、按更生之聲請有下列情形之一者，應駁回之：一、債務人曾
    依本條例或破產法之規定而受刑之宣告；二、債務人曾經法
    院認可和解、更生或調協，因可歸責於己之事由，致未履行
    其條件；三、債務人經法院通知，無正當理由而不到場，或
    到場而不為真實之陳述，或拒絕提出關係文件或為財產變動
    狀況之報告，消費者債務清理條例第46條定有明文。又聲請
    更生或清算不合程式或不備其他要件者，法院應以裁定駁回
    之，但其情形可以補正者，法院應定期間先命補正，復為同
    條例第8 條所明定。
二、查本件債務人向本院聲請更生及保全處分，雖主張：其目前
    資產總值約有新台幣（下同）2,089,500 元，而負債約有4,
    637,231 元，有不能清償債務情事，前於民國97年5 月向最
    大債權銀行彰化商業銀行請求共同協商債務清償方案，惟因
    雙方對還款金額認知差距過大，故無法協商成立，復未經法
    院裁定開始清算程序或宣告破產等情，固據提出債權人清冊
    、財產及收入狀況說明書、財團法人金融聯合徵信中心當事
    人查詢個人資料回覆書影本、財產查詢清單、95及96年度各
    類所得資料清單、在職證明、所得明細單影本、水電費收據
    影本、戶籍謄本、前置協商不成立通知書等在卷為佐。
三、惟查：
  (一)聲請人既主張目前於配偶所經營之雲香苺商行擔任送貨司機
    ，月薪僅約10,000元，而聲請人既已負債，本應量入為出，
    然依聲請人所列之其每月支出電話費達2,338 元，雲香苺商
    行名下2 部汽車（由聲請人夫妻使用），每月加油費約5,00
    0 元，97年度5 月份電費達10,064元（2 個月為1 期），每
    月電費高達5,032 元，經本院命聲請人證明每月高額電信費
    用、加油費及電費之必要性，聲請人陳報因聲請人目前幫忙
    雲香莓商行送貨及與客戶聯繫，需使用雲香苺商行名下2 部
    汽車來長途送貨，因此電話費及加油費之支出係屬必要。另
    聲請人提出97年度5 月份電費收據，且該電話號碼之申請人
    為聲請人之父吳水河，用電地址為雲林縣廉使段1390地號，
    經本院通知聲請人提出該用電係聲請人實際使用之證明及每
    月電費高達5,032 元之必要性，聲請人亦僅陳報雲香苺商行
    從事飲料及酒類批發銷售，因此需要冷凍冷藏貨品，電費支
    出有其必要性，並未提出相關必要性證明文件。又雲香苺商
    行實際之負責人為聲請人之配偶程寶勤，業經聲請人所自承
    ，聲請人既陳報上開高額之電信費用、加油費、電費為執行
    雲香苺商行業務之所需必要費用，則上開費用當由雲香苺商
    行支出，事屬當然，聲請人不可將上開費用列為其個人生活
    上必要支出之費用。
  (二)按「左列親屬互負扶養義務：一、直系血親相互間。二、夫
    妻之一方，與他方之父母同居者，其相互間。三、兄弟姐妹
    相互間。三、家長家屬相互間。」；「負扶養義務者有數人
    時，應依左列順序定其履行義務之人：一、直系血親卑親屬
    。二、直系血親尊親屬。三、家長。四、兄弟姐妹。五、家
    屬。六、子婦、女婿。七、夫妻之父母。同係直系尊親屬，
    或直系卑親屬者，以親等近者為先。負扶養義務者有數人，
    而其親等同一時，應各依其經濟能力，分擔義務。」民法第
    1114條、第1115條定有明文。再按受扶養權利者，以不能維
    持生活而無謀生能力者為限，民法第1117條第1 項定有明文
    ，又同條第2 項規定，前項無謀生能力之限制，於直系血親
    尊親屬不適用之，即直系血親尊親屬受扶養者，仍須以不能
    維持生活者為限（最高法院87 年 臺上字第1696號判決意旨
    參照）。聲請人主張每月需扶養其配偶程寶勤及二子吳順銘
    、吳宗杰各9,829 元，扶養聲請人之父吳水河3,000 元。惟
    查，聲請人之配偶經營雲香苺商行，於95年至97年間之每月
    營業額平均已超過200,000 元乙節，有聲請人提出之營業人
    銷售額與稅額申報書在卷可憑；另聲請人之父吳水河名下有
    10筆土地、2 幢建物、2 輛汽車及1 筆投資，土地單以公告
    現值計算，價值即高達5,373,741 元，且聲請人之父每月更
    領有3,000 元之老人年金，可見聲請人之配偶及聲請人之父
    尚有謀生能力，毋庸聲請人負擔扶養義務。
  (三)又本院於98年09月08日裁定命聲請人提出以聲請人全戶（含
    配偶「程寶勤」、子「吳順銘」、「吳宗杰」）為要保人、
    被保險人之所有保險單及現在之保單價值準備金，請列表說
    明其名稱、種類？每月（年）繳納保險費金額？聲請人僅陳
    報其與配偶、子女為要保人或被保險人之人壽保險僅有9 件
    ，惟本院依職權向國泰人壽保險股份有限公司與國華人壽保
    險股份有限公司函查上開保險資料，依國泰人壽保險股份有
    限公司98年09月23日國壽字第0980090787號及國華人壽保險
    股份有限公司98年09月28日（98）華壽放帳字第1988號函之
    附表所示，以聲請人甲○○、配偶程寶勤、子吳順銘、吳宗
    杰為要保人或被保險人，且目前繳費仍正常之人壽保險契約
    共計20件，每年保費共須繳納新臺幣212,720 元，但聲請人
    既已投保勞保，其與子女亦均已投保健保，聲請人及其子女
    已有最低保險保障，應無再投保商業保險之必要，更何況其
    與配偶為要保人或被保險人之人壽保險目前仍有效者竟高達
    20 件 之多，年繳保險費高達21餘萬元，必要性更令人質疑
    。且聲請人與其配偶每年既仍有餘裕繳納高額人壽保險保險
    費，顯見聲請人仍有相當之資力。
  (四)況經本院調查之結果，聲請人於98年05月6 日，甫以其本人
    為被保險人，投保國泰人壽保險股份有限公司之「安心保住
    院醫療終身保險」、「國泰安順手術醫療終身險」（見本院
    卷第60頁及法務部保險犯罪防治通報資訊連結作業查詢結果
    ），而聲請人並未向本院提出該保險之關係文件。
四、綜上，聲請人稱其目前在配偶所經營之雲香苺商行擔任送貨
    司機，每月收入約10,000元左右，聲請人每月生活食衣住行
    靠配偶補助，扣除每月扶養父親及小孩學費外，僅餘5,000
    元云云，要難可取。且有未依消費者債務清理條例第46條第
    1 項第3 款之規定，提出關係文件之情事。依上說明，自應
    駁回其更生之聲請，爰裁定如主文。
五、又本件聲請人更生之聲請既經本院駁回，其保全處分之聲請
    亦失所附麗，應併予駁回。
中    華    民    國    98    年    10    月    19    日
              民事第二庭    法      官  楊昱辰
上為正本係照原本作成
如不服本裁定，應於裁定送達後10日內，以書狀向本院提出抗告
，並繳納抗告費新臺幣1千元
中    華    民    國    98    年    10    月    19    日
                            書  記  官  林美鳳


司法院資訊處製作；財團法人民間司法改革基金會備份。
